臺灣臺北地方法院行政訴訟判決　
111年度交字第48號
原      告  甲ＯＯ
法定代理人  乙ＯＯ
            丙ＯＯ
被      告  臺北市交通事件裁決所

代  表  人  蘇福智
訴訟代理人  許金貴
上列當事人間交通裁決事件，原告不服臺北市交通事件裁決所如
附表所示之裁決，提起行政訴訟，本院判決如下：
    主      文
一、原告之訴駁回。
二、訴訟費用新臺幣300元由原告負擔。
    事實及理由
一、程序部分：
    原告不服被告所為如附表所示11件違反道路交通管理事件裁
    決書（下合稱原處分）而提起行政訴訟，核屬行政訴訟法第
    237條之1第1項第1款規定之交通裁決事件，爰依行政訴訟法
    第237條之7規定，不經言詞辯論，逕為判決。
二、爭訟概要：
(一)原告為民國92年次，於行為時係14歲以上未滿18歲之未成年
    人，分別於附表所示時地騎乘車號000-000、000-000、000-
    000、000-000、000-0000、000-000、000-000、000-0000、
    000-0000號普通重型機車(下合稱系爭機車)，分別經臺北市
    政府警察局萬華分局莒光派出所、中正第一分局及萬華分局
    交通分隊、大同分局建成派出所、中正第二分局南海路派出
    所、萬華分局西園路派出所、萬華分局西門町派出所、新北
    市政府警察局蘆洲分局成州派出所（下稱舉發機關）員警開
    製掌電字第OOOOOOOOO號等11件舉發違反道路交通管理事件
    通知單(下合稱舉發通知單)予以舉發。
(二)經舉發機關查復違規屬實，被告審認原告有「未滿18歲之人
    駕駛機車」之違規行為，乃依道路交通管理處罰條例第21條
    第1項第1款及第3項規定開立原處分，分別裁處原告如附表
    所示之罰鍰，及其與法定代理人應參加道路交通安全講習，
    於111年1月13日、111年1月18日送達原告。原告不服原處分
    ，於111年1月18日向本院提起行政訴訟。
三、原告起訴主張及聲明：
(一)主張要旨：
　  原告之法定代理人於原告違規期間均未接獲舉發機關任何書
    面或電話告知原告違規情事，員警既認為原告有未成年人無
    照駕駛之違規行為，僅開單了事而放任原告繼續無照在大街
    小巷行駛機車，卻未立即通知原告之法定代理人，迨期限逾
    期後才將裁罰金額自新臺幣(下同)6,000元提高至9,000元，
    再開立如附表所示原處分。員警開罰目的，應係以保護人民
    安全為優先考量，既得知原告為未成年人無照駕駛，僅開罰
    單，未多點同理心通知法定代理人有關原告之不當行為，不
    單單是預防原告騎乘機車發生事故，也有可能妨礙其他用人
    之安全，該舉發程序顯有不當，應予撤銷。
(二)聲明：原處分撤銷。　　
四、被告答辯及聲明：
(一)答辯要旨：
　1.按駕馭汽車有其技術門檻，在道路上行駛亦有內在之風險，
    須透過駕駛執照之核發，使人民具有駕駛汽車之技術能力，
    並確定符合道路交通安全規則對駕駛人之安全期待後，方得
    發給駕駛執照之駕車許可憑證，此為道路交通安全規則第50
    條以下建立汽車駕駛執照管制汽車駕駛行為之制度本旨。經
    檢視公路監理資訊系統原告駕駛人資料表，原告確實未考領
    汽車及機車駕駛執照，舉發機關員警依原告持照狀態及道路
    交通管理處罰條例第7條第1項及違反道路交通管理事件統一
    裁罰基準及處理細則(下稱處理細則)第10條之規定，製單舉
    發無照駕駛並無違誤。
　2.另原告法定代理人對違規事實一節並無疑義，又道路交通管
    理處罰條例第85條之4已明文規定「未滿14歲之人違反本條
    例之規定，處罰其法定代理人或監護人」，及處理細則第11
    條第1項第3款明文規定「駕駛人或行為人未滿14歲者，應於
    通知單上另行查填其法定代理人或監護人之姓名、身分證統
    一編號及地址，並送達其法定代理人或監護人」，原告於遭
    員警攔停舉發當時已年滿14歲，且皆當場簽收舉發通知單在
    案，業已完成合法送達。
(二)聲明：駁回原告之訴。　　　　
五、爭點：
(一)被告認原告於附表所示時地騎乘系爭機車，而以原處分裁罰
    原告，是否合法有據？
(二)員警對原告以「未滿18歲之人無照駕駛」所為當場舉發，而
    未立即通知原告之法定代理人，該舉發程序有無瑕疵？　　
六、本院之判斷：
(一)應適用之法令：道路交通管理處罰條例第21條第1項第1款、
    第3項（附錄）。
(二)查原告為92年次，於附表所示時地騎乘系爭機車時，係14歲
    以上未滿18歲之未成年人，其有「未滿18歲之人駕駛機車」
    之違規行為，經舉發機關執勤員警填製舉發通知單對原告予
    以當場舉發，並移送被告處理。嗣經被告依道路交通管理處
    罰條例第21條第1項第1款及第3項規定，以原處分裁處原告
    罰鍰及其與法定代理人應參加道路交通安全講習等情，為原
    告與法定代理人所不爭執，並有個人基本資料查詢結果(附
    本院證物袋)、舉發通知單（見本院卷第113至133頁）、新
    北市政府警察局蘆洲分局111年1月14日新北警蘆交字第1114
    425566號函暨答辯書（見本院卷第49、51頁）、臺北市政府
    警察局萬華分局111年2月10日北市警萬分交字第1113012521
    號函暨交通違規申訴答辯書、職務報告（見本院卷第55、63
    、67、71、75、79、93頁）、臺北市政府警察局大同分局11
    1年2月7日北市警同分交字第1113011559號函暨答辯報告表
    （見本院卷第173、175頁）、臺北市政府警察局中正第一分
    局111年2月9日北市警中正一分交字第1113015719號函暨受
    理交通違規申訴案件調查表（見本院卷第179至180頁、第18
    1頁）、臺北市政府警察局中正第二分局111年2月9日北市警
    中正二分交字第1113006643號函暨交通違規答辯報告表（見
    本院卷第185至186頁、第187頁）、送達證書（見本院卷第1
    35、137、153、157、161、165、169頁）及原處分（如附表
    所示頁數）在卷可憑。又參以卷附之證號查詢機車駕駛人資
    料(見本院卷第193頁)所載，堪認原告於行為時確實未領有
    機車之駕駛執照，是原告於附表所示時地駕駛系爭機車，確
    有「未滿18歲之人駕駛機車」之違規行為，被告據此以原處
    分裁罰原告罰鍰及其與法定代理人應參加道路交通安全講習
    ，於法有據。
(三)員警對原告以「未滿18歲之人無照駕駛」所為當場舉發，而
    未立即通知原告之法定代理人，該舉發程序並無瑕疵：至原
    告雖主張員警既當場以原告「未滿18歲之人無照駕駛」而為
    舉發，卻未立即通知法定代理人有關原告之不當行為，該舉
    發程序有瑕疵等語。惟查，按「汽車駕駛執照為駕駛汽車之
    許可憑證，由駕駛人向公路監理機關申請登記，考驗及格後
    發給之。汽車駕駛人經考驗及格，未領取駕駛執照前，不得
    駕駛汽車。」、「申請汽車駕駛執照考驗者，應具有下列資
    格：一、年齡：（一）考領普通駕駛執照、輕型或普通重型
    機車駕駛執照須年滿18歲，最高年齡不受限制。」道路交通
    安全規則第50條第1項及第60條第1項第1款分別定有明文。
    次按未滿14歲之人違反本條例之規定，處罰其法定代理人或
    監護人，道路交通管理處罰條例第85條之4所明定。再按行
    為人有本條例之情形者，應填製舉發違反道路交通管理事件
    通知單(以下簡稱通知單)，並於被通知人欄予以勾記，其通
    知聯依下列規定辦理：一、當場舉發者，應填記駕駛人或行
    為人姓名、性別、出生年月日、地址、身分證統一編號及車
    主姓名、地址、車牌號碼、車輛種類。被查獲之駕駛人或行
    為人為受處分人時，應於填記通知單後將通知聯交付該駕駛
    人或行為人簽名或蓋章收受之。三、駕駛人或行為人未滿14
    歲者，應於通知單上另行查填其法定代理人或監護人之姓名
    、身分證統一編號及地址，並送達其法定代理人或監護人」
    ，處理細則第11條第1項第1款前段、第3款亦有明文。是依
    上開法規可知，當場舉發者，如駕駛人為14歲以上之未成年
    人，舉發警員將通知聯交付該駕駛人簽名或蓋章收受之，無
    須另為通知或送達予法定代理人。查如前所述原告於行為時
    為14歲以上未滿18歲之未成年人，且本件舉發通知單11件均
    為警員當場舉發，並經原告現場簽名收受在案等情，有前述
    之舉發通知單在卷可憑，是本件舉發通知單11件均已符合處
    理細則11條第1項第1款前段、第3項之規定，為當場舉發案
    件將通知聯交付原告簽名收受即生合法舉發之效力，自無須
    再另為送達原告之法定代理人。故原告上開主張，縱令屬實
    ，亦難得作為撤銷原處分之論據。另原告因逾期繳納罰鍰，
    經被告依違反道路交通管理事件統一裁罰標準表裁罰原告9,
    000元罰鍰部分，於法有據，附此敘明。
(四)本件判決基礎已臻明確，兩造其餘攻擊、防禦方法及訴訟資
　　料經本院審酌後，核與判決結果不生影響，無一一論述之必
　　要，併此敘明。　　
七、結論：
　　原處分認事用法並無違誤，原告訴請撤銷原處分為無理由，
    應予駁回。至本件第一審裁判費為300元，應由敗訴之原告
    負擔，爰確定第一審訴訟費用額如主文第2項所示。
中　　華　　民　　國　　111 　年　　5 　　月　　18　　日
                  行政訴訟庭  法  官  黃子溎
上為正本係照原本作成。
如不服本判決，應於送達後20日內，向本院提出上訴狀並表明上
訴理由（原判決所違背之法令及其具體內容或依訴訟資料可認為
原判決有違背法令之具體事實)，其未載明上訴理由者，應於提
出上訴後 20 日內向本院補提理由書（上訴狀及上訴理由書均須
按他造人數附繕本，如未按期補提上訴理由書，則逕予駁回上訴
），並應繳納上訴裁判費新臺幣 750 元。
中　　華　　民　　國　　111 　年　　5 　　月　　18　　日
                              書記官  藍儒鈞
附錄（本件參考法條）：
1.道路交通管理處罰條例第21條第1項第1款
　汽車駕駛人，有下列情形之一者，處新臺幣6000元以上12000
  元以下罰鍰，並當場禁止其駕駛：
　一、未領有駕駛執照駕駛小型車或機車。
  未滿18歲之人，違反第1項第1款或第3款規定者，汽車駕駛人
  及其法定代理人或監護人，應同時施以道路交通安全講習。

訴訟費用計算書
項　　　　目　　金　額（新臺幣）　　備　註
第一審裁判費　　 300元
合        計　　 300元　　

附表：
編號 裁決書單號 違規時間 違規地點 違規行為及    裁罰內容 卷證出處本院卷 1 北市裁催字第OOOOOOOOOOOO號 110.10.9 20：50 臺北市艋舺大道 未滿18歲之人駕駛機車。 罰鍰9000元，並應參加道路交通安全講習(含法定代理人)。 p.21 2 北市裁催字第 OOOOOOOOOOOO號 110.9.4 19：01 臺北市漢中街 未滿18歲之人駕駛機車。 罰鍰9000元，並應參加道路交通安全講習(含法定代理人)。 p.23 3 北市裁催字第 OOOOOOOOOOOO號 110.9.4  08：21 臺北市興義街 未滿18歲之人駕駛機車。 罰鍰9000元，並應參加道路交通安全講習(含法定代理人)。 p.25 4 北市裁催字第 OOOOOOOOOOOO號 110.8.29 18：35 臺北市西藏路 未滿18歲之人駕駛機車。 罰鍰9000元，並應參加道路交通安全講習(含法定代理人)。 p.27 5 北市裁催字第 OOOOOOOOOOOO號 110.8.22 21：25 臺北市中華路2段 未滿18歲之人駕駛機車。 罰鍰9000元，並應參加道路交通安全講習(含法定代理人)。 p.29 6 北市裁催字第 OOOOOOOOOOOO號 110.8.3 08：01  新北市五股區凌雲路3段 未滿18歲之人駕駛機車。 罰鍰9000元，並應參加道路交通安全講習(含法定代理人)。 p.31 7 北市裁催字第 OOOOOOOOOOOO號 110.7.21 01：55  臺北市中華路2段 未滿18歲之人駕駛機車。 罰鍰9000元，並應參加道路交通安全講習(含法定代理人)。 p.33 8 北市裁催字第 OOOOOOOOOOOO號 110.3.31 05：44   臺北市承德 路1段 未滿18歲之人駕駛機車。 罰鍰9000元，並應參加道路交通安全講習(含法定代理人)。 p.35 9 北市裁催字第 OOOOOOOOOOOO號 110.2.15 13：19 臺北市康定路 未滿18歲之人駕駛機車。 罰鍰9000元，並應參加道路交通安全講習(含法定代理人)。 p.37 10 北市裁催字第 OOOOOOOOOOOO號 110.1.3 15：42 臺北市中山南路 未滿18歲之人駕駛機車。 罰鍰6000元，並應參加道路交通安全講習。 p.39 11 北市裁催字第 OOOOOOOOOOOO號 109.9.2 17：27 臺北市雙和街 未滿18歲之人駕駛機車。 罰鍰6000元，並應參加道路交通安全講習。 p.41